【裁判字號】    91,交訴,277
【裁判日期】    920422
【裁判案由】    業務過失致死
【裁判全文】
臺灣高雄地方法院刑事判決                        九十一年度交訴字第二七七號
    公  訴  人  臺灣高雄地方法院檢察署檢察官
    被      告  乙○○
右列被告因業務過失致死案件，經檢察官提起公訴（九十一年度偵字第一三○九五號
、第一三二九三號），本院判決如左：
    主  文
乙○○從事業務之人，因業務上之過失致人於死，處有期徒刑柒月，緩刑貳年。
    事  實
一、乙○○考領有普通小型車駕駛執照，其係甲○○○衡有限公司（以下簡稱正豪公
    司）之負責人兼業務員，平時以駕駛公司自用小客貨車洽談業務及載送貨物，係
    以從事駕駛為其附隨業務之人，於民國九十一年六月十四日中午十二時許，駕駛
    吳聖賢所有供正豪公司使用車牌號碼ＹＬ─○四三六號自用小客貨車，沿高雄市
    鹽埕區○○街由東往西方向行駛，至高雄市鹽埕區大義市場五十六號對面路邊停
    車格內停車後，欲開啟車門，本應注意汽車停車向外開啟車門時，應注意行人、
    車輛，並讓其先行，以避免危險之發生，而當時天候晴，日間自然光線，柏油路
    面乾燥無缺陷，視距、視角、視野均良好，且依其智識、能力亦無不能注意之情
    事，詎竟疏未確實注意觀看後方是否有行人及車輛經過，而貿然開啟左前駕駛座
    車門，適有未配戴安全帽之黃億彰騎乘車牌號碼ＰＱＶ—六一三號重型機車同向
    在後行經該處時，因閃避不及而機車右手把撞及上開自用小客貨車之左前車門，
    致使黃億彰人車倒地，因而受有頭部外傷併開放性顱骨骨折及腦出血、右側血胸
    之傷害，經送高雄醫學大學附設中和紀念醫院急救，延至同年月十七日上午九時
    十分不治死亡。乙○○於肇事後，留在現場主動向據報前往現場處理且不知肇事
    者為何人之高雄市政府警察局鹽埕分局五福四路派出所警員丁○○坦承駕車肇事
    ，嗣並接受本院裁判。
二、案經高雄市政府警察局鹽埕分局移送臺灣高雄地方法院檢察署檢察官偵查起訴。
    理  由
一、訊據被告乙○○固坦承係正豪公司之負責人兼業務員，平時以駕駛公司自用小客
    貨車洽談業務及載送貨物，並有於前揭時、地駕駛車牌號碼ＹＬ─○四三六號自
    用小客貨車在路邊停車格內停車並開啟左前駕駛座車門時，適有被害人黃億彰騎
    乘車牌號碼ＰＱＶ—六一三號重型機車同向在後行經該處時，因機車右手把撞及
    上開自用小客貨車之左前車門，而人車倒地之事實，惟矢口否認有何過失致人於
    死之犯行，辯稱：伊停好車要開啟車門準備下車時，有注意是否有來車，是否有
    過失伊也不知道，該注意的伊都有注意云云。然查：
  (一)右揭被告乙○○於前揭時、地駕車在路邊停車格內停車並開啟左前駕駛座車門時
    ，適有被害人黃億彰騎乘重型機車同向在後行經該處時，因機車右手把撞及上開
    自用小客貨車之左前車門，而人車倒地等情，業據被告於警訊、偵查中及本院審
    理時供承不諱，核與證人即現場目擊之人丙○○於本院審理時證稱：伊聽到碰的
    一聲，即轉過頭去看，是自小客車要開車門，機車就撞到自小客車的車門，機車
    騎士就跌倒，再滑過來撞到伊的機車等語相符（見本院九十二年二月十八日審判
    筆錄），又細繹卷附肇事現場照片及警製道路交通事故調查報告表所示，被告所
    駕駛車牌號碼ＹＬ─○四三六號之自用小客貨車停放於停車格內，左前駕駛座車
    門呈開啟狀態，被害人所騎乘車牌號碼ＰＱＶ—六一三號重型機車倒臥在被告自
    用小客貨車之左前方處，機車前輪距被告之自用小客貨車有二公尺，機車後輪下
    方零點五公尺處有一攤血跡，顯見被告於上開肇事地停車時，疏未確實注意觀看
    後方是否有行人及車輛經過，而貿然開啟左前駕駛座車門，致被害人撞及自用小
    客貨車而倒地，灼然甚明，是被告前開所辯有注意來車云云，要屬卸責之詞，不
    足採信。
  (二)按汽車停車時，停車向外開啟車門時，應注意行人、車輛，並讓其先行，道路交
    通安全規則第一百十二條第一項第十五款定有明文，被告既考領有普通小型車駕
    駛執照，對於前揭規定自應知悉，亦為其所應注意，且肇事當時天候晴，日間有
    自然光線，柏油路面乾燥無缺陷，視距良好，此有警卷所附道路交通事調查報告
    表及肇事現場照片可按，在客觀上並無不能注意之情形，再依被告之智識、能力
    亦無不能注意之情事，竟於停車時疏未注意後方來車而貿然開啟左前駕駛座車門
    ，致肇事使被害人受創死亡，被告之行為有過失，至為顯然。
  (三)再按機器腳踏車駕駛人應戴安全帽，道路交通安全規則第八十八條第一項第五款
    亦有明文，此亦為機車駕駛人之被害人黃億彰應注意並能注意之義務，雖肇事現
    場留有一頂全罩式安全帽，有肇事現場照片可參，且告訴代理人及被害人家屬均
    陳稱：被害人騎乘機車時應有配戴安全帽等語，然觀諸前開現場照片所示，該頂
    安全帽之扣環並未扣上，而帽帶亦未有斷裂之情形，且該頂安全帽經送高雄市政
    府警察局刑事鑑識中心鑑驗結果，亦未發現有血跡反應，有高雄市政府警察局九
    十一年六月二十日高市警字第○九一○○三五八二七號函一紙附卷可憑（見九十
    一年度偵字第一三○九五號偵查卷第二十三頁），再依被害人受有頭部外傷併開
    放性顱骨骨折之傷勢及全罩式安全帽瞬間撞擊不易脫落之特性觀之，可見車禍發
    生當時，被害人頭部並未配戴安全帽甚明，而被害人因本件車禍導致受有頭部外
    傷併開放性臚骨骨折及腦出血等傷害，其因未戴安全帽，以致頭部傷勢加重，對
    於其因本件道路交通事故範圍之擴大，固亦有過失，惟仍無解於被告上開過失責
    任之認定，附此敘明。
  (四)又被害人黃億彰係因本件車禍致受有頭部外傷併開放性顱骨骨折及腦出血、右側
    血胸之傷害，經送高雄醫學大學附設中和紀念醫院急救，延至同年月十七日上午
    九時十分不治死亡等情，亦有高雄醫學大學附設中和紀念醫院九十一年六月十七
    日疑非病死病歷摘要報告表一紙可憑（見九十一年度偵字第一三○九五號偵查卷
    第二頁），並經臺灣高雄地方法院檢察署檢察官督同法醫師相驗明確，製有相驗
    屍體證明書、驗斷書、勘驗筆錄及相驗報告書等在卷足憑，是被告之過失犯行與
    被害人之死亡間，顯有相當因果關係。本件事證明確，被告過失致人於死之犯行
    ，洵堪認定。
二、核被告考領有普通小型車駕駛執照，為正豪公司之負責人兼業務員，平時以駕駛
    公司自用小客貨車洽談業務及載送貨物，係以從事駕駛為其附隨業務之人，其因
    駕駛公司自用小客貨車停車開啟車門時，疏未注意後方來車，致被害人行經該處
    撞及該自用小客貨車之左前車門因而不治死亡之行為，係犯刑法第二百七十六條
    第二項之業務過失致人於死罪。被告於肇事後，犯罪未被發覺前，留在現場主動
    向前往現場處理且不知肇事者為何人之高雄市政府警察局鹽埕分局五福四路派出
    所警員丁○○坦承駕車肇事乙節，業據證人丁○○於本院審理中證述屬實，嗣並
    接受本院裁判，當已合於自首之規定，應依刑法第六十二條前段規定減輕其刑。
    爰審酌被告因一時疏於注意前揭道路交通安全規則之規定而肇事致被害人死亡，
    本應從重量刑，以儆效尤，惟念其於事後已與被害人家屬達成和解，賠償被害人
    之家屬新臺幣三百十二萬四千元，此有和解契約書一份附卷可憑，及犯罪後坦承
    部分犯行，態度良好等一切情狀，量處如主文所示之刑，以資懲儆。另被告前未
    曾受有期徒刑以上刑之宣告，有臺灣高雄地方法院檢察署刑案資料查註紀錄表及
    臺灣高等法院被告全國前案紀錄表各一份在卷可參，因一時疏於注意，致罹刑典
    ，而犯後深具悔意，並與被害人家屬達成和解，已如前述，信其經此偵、審程序
    及科刑判決之教訓，當知所警愓，而無再犯之虞，本院認前開對其所宣告之刑，
    以暫不執行為適當，爰併予宣告緩刑二年，以啟自新。
據上論斷，應依刑事訴訟法第二百九十九條第一項前段，刑法第二百七十六條第二項
、第六十二條前段、第七十四條第一款，罰金罰鍰提高標準條例第一條前段，判決如
主文。
中      華      民      國    九十二    年      四      月    二十二    日
                                    臺灣高雄地方法院交通法庭
                                        法  官    陳玉聰
右正本證明與原本無異。
如不服本判決，應於判決送達後十日內，向本院提出上訴狀。
                                        書記官    鄭淑臻
中    華    民    國      九十二      年      四      月      二十二    日
附錄本判決論罪科刑法條全文：
刑法第二百七十六條第二項
從事業務之人，因業務上之過失犯前項之罪者，處五年以下有期徒刑或拘役，得併科
三千元以下罰金。


司法院資訊處製作；財團法人民間司法改革基金會備份。
